【裁判字號】    97,交易,21
【裁判日期】    970414
【裁判案由】    過失傷害
【裁判全文】
臺灣臺北地方法院刑事判決              97年度交易字第21號
公  訴  人  臺灣臺北地方法院檢察署檢察官
被      告  甲○○
上列被告因過失傷害案件，經檢察官提起公訴（96年度偵字第12
849號），本院判決如下：
    主  文
甲○○因過失傷害人致重傷，處有期徒刑陸月，如易科罰金以新
臺幣壹仟元折算壹日。
    事  實
一、甲○○於民國96年6月5日下午6時23分許，騎乘車牌號碼OYE
    -723號重型機車，由臺北市○○○路西向東之方向行駛，途
    經愛國西路與延平南路交岔路口，理應注意車輛行駛時，駕
    駛人應注意車前狀況，隨時採取必要之安全措施，且行車速
    度，應依速限標誌或標線之規定，而該路段施工中，限速時
    速30公里，且依當時天候晴、無障礙物、視距良好，並無不
    能注意之情事，竟疏於注意，於通過上開交岔路口時，貿然
    超速以時速40公里行駛，復未注意車前狀況，適有劉松雄騎
    乘腳踏車，由延平南路南往北騎乘，於穿越愛國西路之交岔
    路口時，亦疏未注意應遵守道路交通號誌之指示，而闖紅燈
    行駛，甲○○所騎乘之機車因而不慎與之碰撞，致劉松雄倒
    地，受有頭部外傷，左側急性硬腦膜下血腫12×8×1公分、
    蜘蛛網膜下腔出血、左側大腦額葉挫傷出血，及多處骨折併
    休克，包括左側00000000肋骨骨折、左側血胸併左肺挫傷、
    左側股骨幹骨折和左側尺骨骨折、兩側膝關節血腫等傷害，
    經警前往甲○○就醫之臺北市立聯合醫院和平院區處理時，
    甲○○於犯罪被發覺前，當場承認為肇事人，自首接受裁判
    。劉松雄經送醫接受左側緊急開顱手術等治療後，因大腦出
    血術後成「植物人」狀態，永久無法復原，於身體上受有重
    大不治之重傷。
二、案經劉松雄之配偶乙○○○委由丙○○訴由臺北市政府警察
    局中正第二分局報告臺灣臺北地方法院檢察署檢察官偵查起
    訴。
    理  由
壹、證據能力方面：
一、按被告以外之人於審判外之言詞或書面陳述，除法律有規定
    者外，不得作為證據，刑事訴訟法第159條第1項固有明文；
    惟被告以外之人於審判外之陳述，雖不符刑事訴訟法第159
    條之1至第159條之4 之規定，而經當事人於審判程序同意作
    為證據，法院審酌該言詞陳述或書面陳述作成時之情況，認
    為適當者，亦得為證據。當事人、代理人或辯護人於法院調
    查證據時，知有第159條第1項不得為證據之情形，而未於言
    詞辯論終結前聲明異議者，視為有前項之同意，同法第159
    條之5 亦有明文。當事人對於本院所據以判斷依據之臺北市
    政府警察局中正第二分局交通分隊道路交通事故現場圖、談
    話紀錄表、補充資料表、臺北市立聯合醫院和平院區診斷證
    明書、臺北醫學大學附設醫院診斷證明書、臺北市立聯合醫
    院中興院區診斷證明書、臺北市車輛行車事故鑑定委員會鑑
    定意見書、臺北市車輛行車事故鑑定覆議委員會鑑定覆議意
    見書，以及證人蕭郁廷於警詢時之陳述與告訴代理人丙○○
    於警詢、偵查中之陳述，並未於言詞辯論終結前就該等證據
    聲明異議，且上開書面陳述，乃警員到場處理本件交通事故
    時，及醫師於被害人劉松雄就診後所製作，及前開鑑定意見
    書與鑑定覆議意見書，是鑑定人依檢察官之囑託本於其等特
    別知識經驗所為之鑑定，又證人蕭郁廷於警詢時之陳述與告
    訴代理人丙○○於警詢、偵查中之陳述，並無違法取得或顯
    不可信之情形，均適為本案之證據，揆諸前揭規定，自得作
    為證據。
二、至其餘資以認定本案犯罪事實之非供述證據即現場及車損照
    片、酒精濃度測試紀錄紙，亦查無違反法定程序取得之情形
    ，依刑事訴訟法第158條之4反面規定，洵具證據能力。
貳、實體方面：
一、上揭犯罪事實，業據：
  (一)被告甲○○坦承不諱（見本院97年02月25日準備程序筆錄及
    97年03月31日審判筆錄），且經告訴代理人丙○○指訴明確
    （見偵查卷第11至13、42、43、62頁），核與證人即目擊證
    人蕭郁廷證述本件交通事故發生之經過情形相符（見偵查卷
    第14、15頁，本院97年03月31日審判筆錄第2至5頁），並有
    臺北市政府警察局中正第二分局交通分隊道路交通事故現場
    圖、談話紀錄表、補充資料表、酒精濃度測試紀錄紙、現場
    及車損照片（分別見偵查卷第17至31頁）在卷可稽。
  (二)按刑法第10條第4 項規定：「稱重傷者，謂下列傷害：一、
    毀敗或嚴重減損一目或二目之視能。二、毀敗或嚴重減損一
    耳或二耳之聽能。三、毀敗或嚴重減損語能、味能或嗅能。
    四、毀敗或嚴重減損一肢以上之機能。五、毀敗或嚴重減損
    生殖之機能。六、其他於身體或健康，有重大不治或難治之
    傷害。」，查本件被害人劉松雄因本件交通事故受有頭部外
    傷，左側急性硬腦膜下血腫12×8×1公分、蜘蛛網膜下腔出
    血、左側大腦額葉挫傷出血，多處骨折併休克，包括左側00
    000000肋骨骨折、左側血胸併左肺挫傷、左側股骨幹骨折和
    左側尺骨骨折、兩側膝關節血腫等傷害，經送醫接受左側緊
    急開顱手術等治療後，因大腦出血術後成「植物人」狀態，
    意識不清，無法語言及自我表達，完全臥床無法自我行動，
    需靠鼻胃管灌食及24小時專人看護照顧日常生活，永久無法
    復原，於身體上受有重大不治之重傷，此有臺北市立聯合醫
    院和平院區96年6月6日及96年8月1日診斷證明書、臺北醫學
    大學附設醫院96年09月26日診斷證明書、臺北市立聯合醫院
    中興院區97年1月2日診斷證明書（分別見偵查卷第64至66、
    105 頁）附卷足憑，依刑法第10條第4項第6款之規定，應屬
    重傷害，殆無疑義，足認被害人因本件交通事故所受之傷勢
    ，已屬重傷害無訛。
  (三)按行車速度，依速限標誌或標線之規定；又汽車行駛時，駕
    駛人應注意車前狀況及兩車併行之間隔，並隨時採取必要之
    安全措施，道路交通安全規則第93條第1項、第94條第3項分
    別定有明文。被告既考領有駕駛執照（見同上偵查卷第18頁
    ），對上述規則理應知之甚詳，且依當時天候晴、無障礙物
    、視距良好，並無不能注意之情形，而被告騎乘機車行經上
    開交岔路口時，疏未注意遵守當地速限時速30公里之規定，
    以超速之時速40公里行駛，復未注意車前狀況，適被害人騎
    腳踏車行經該交岔路口時，被告因而見狀閃避不及，致使被
    害人受重傷，被告於對本件交通事故之發生顯有過失，且檢
    察官將本案卷證送請臺北市車輛行車事故鑑定委員會及臺北
    市車輛行車事故鑑定覆議委員會鑑定結果，亦均認定被告超
    速行駛，為肇事次因，此有臺北市車輛行車事故鑑定委員會
    96年8月29日北鑑審字第09630292400號函所檢附之鑑定意見
    書及臺北市政府交通局96年12月5日北市交五字第096355184
    00號函所檢送之臺北市車輛行車事故鑑定覆議委員會鑑定覆
    議意見書在卷可資佐參（見偵查卷第55至59、90至92頁），
    且被告之過失行為與被害人之重傷害間具有相當因果關係。
  (四)次按道路交通安全規則第124條第1項、第3項規定及第125條
    第1項第1款規定：「慢車行駛，應遵守道路交通標誌、標線
    、號誌之指示」、「慢車不得侵入快車道或人行道行駛，並
    不得在禁止穿越地段穿越道路。」、「慢車行駛至交岔路口
    ，其行進或轉彎應遵守號誌或交通指揮人員之指示」。查本
    院勘驗案發現場鏡頭24錄影光碟，勘驗結果如下：「時間18
    :20:22，被害人在延平南路與愛國西路交岔路口南側右邊，
    面朝北開始穿越路口；時間18:20:24沒有其他行人穿越愛國
    西路，只有被害人穿越斑馬線，有行人在前開交叉路口南邊
    右側人行道上，面朝北等待；時間18:20:26被告機車撞到被
    害人，前面有另一台機車，旁邊同方向有另一台汽車。」（
    見本院97年3月31日審判筆錄第2頁），足見被害人在延平南
    路與愛國西路交岔路口南側右邊，面朝北穿越馬路時，並無
    其他行人與被害人同方向穿越行人穿越道，且被告行經該行
    人穿越道時，前面及旁邊均有同方向之車輛行駛通過該行人
    穿越道。又證人丁○○於本院審理時具結證稱：「96年6月5
    日下午06時25分許，我在延平南路、愛國西路交岔路口等紅
    綠燈要過延平南路，我人在延平南路、愛國西路口北側，由
    北面南，面向NCC ，我在等紅綠燈，被害人騎腳踏車感覺慢
    慢騎，從我對面過來，當時橋剛拆掉，被害人騎經施工臨時
    搭建的行人通道連接斑馬線道，被害人騎進通道，前輪進去
    不到一半就被被告的機車撞到。因我本身沒有騎車，所以不
    知道被告的車速實際是多少。被告屬於前面的車潮，但是被
    告前面還有不少車，至於被告正前方有無車我沒有特別注意
    。我在北側路口等候號誌時，我的視線無任何障礙。當時我
    見到被害人騎乘腳踏車穿越路口時，我沒辦法確定有無聽到
    其他的機車或汽車按鳴喇叭，印象中當時同向或對向穿越路
    口的人只有被害人。被害人騎車過程中，有遇到機車通過時
    ，我印象中被害人是一直騎。」等語（見本院97年03月31日
    審判筆錄第2至5頁），足認被害人當時確實是騎腳踏車即慢
    車闖紅燈穿越馬路。從而，被害人騎腳踏車於穿越道路時，
    亦未遵守號誌指示，而闖紅燈行駛，致遭被告騎乘之機車所
    撞及，亦為肇事原因，且為肇事主因，故被害人亦有過失之
    情，此有前揭臺北市車輛行車事故鑑定委員會鑑定意見書及
    臺北市車輛行車事故鑑定覆議委員會鑑定覆議意見書在卷可
    憑，但仍無解於本件被告過失責任之成立。
  (五)綜上，被告任意性自白，核與事實相符，應堪採信。本案事
    證明確，被告過失傷害致重傷犯行，堪以認定，應予依法論
    科。
二、核被告甲○○所為，係犯刑法第284條第1項後段過失重傷害
    罪。公訴意旨僅記載被告涉犯刑法第284條第1項之罪嫌，惟
    蒞庭檢察官到庭並以補充理由書已更正為同條第1 項後段之
    過失重傷害罪，法院於判決時，自無庸再變更法條。被告於
    犯罪被發覺前，向前往被告就醫的醫院處理之警員何嘉文當
    場承認為肇事人，自首接受裁判，有臺北市○○○○○道路
    交通事故肇事人自首情形紀錄表在卷可考（見本院卷），為
    對於未發覺之罪自首而接受裁判，依刑法第62條前段規定減
    輕其刑。爰審酌被告就本件車禍應負之過失責任程度，被害
    人所受傷勢甚重，惟被告犯罪後坦承犯行，態度尚可，及其
    品行、智識程度、生活狀況、迄未與告訴人達成和解等一切
    情狀，量處如主文所示之刑，並諭知易科罰金之折算標準。
據上論斷，應依刑事訴訟法第284條之1、第299條第1項前段，刑
法第284條第1項後段、第62 條前段、第41條第1項前段，刑法施
行法第1條之1，判決如主文。
本案經檢察官簡逸薇到庭執行職務
中    華    民    國    97    年    4     月    14    日
                  刑事第五庭    法  官  賴秀蘭
以上正本證明與原本無異。
如不服本判決，應於判決送達後10日內向本院提出上訴狀（應抄
附繕本）。告訴人或被害人如對於本判決不服者，應具備理由請
求檢察官上訴，其上訴期間之計算係以檢察官收受判決正本之日
期為準。
                                書記官  游秀珠
中    華    民    國    97    年    4     月    18    日
附錄本案論罪科刑法條：
中華民國刑法第284條
因過失傷害人者，處 6 月以下有期徒刑、拘役或 5 百元以下罰
金，致重傷者，處1年以下有期徒刑、拘役或5百元以下罰金。
從事業務之人，因業務上之過失傷害人者，處 1 年以下有期徒刑
、拘役或1千元以下罰金，致重傷者，處3年以下有期徒刑、拘役
或2千元以下罰金。


司法院資訊處製作；財團法人民間司法改革基金會備份。
